臺灣高等法院臺中分院刑事判決
111年度交上訴字第333號
上  訴  人  臺灣臺中地方檢察署檢察官
被      告  王寶林


選任辯護人  洪明立律師
上列上訴人因被告過失致死案件，不服臺灣臺中地方法院110年
度交訴字第209號中華民國110年11月25日第一審判決（起訴案號
：臺灣臺中地方檢察署110年度偵字第17277號），提起上訴，本
院判決如下：
    主  文
原判決撤銷。
王寶林犯過失致人於死罪，處有期徒刑柒月。
    事  實
一、王寶林於民國110年2月28日上午，駕駛車牌號碼00-0000號
    自用小客車，沿臺中市新社區龍安里中95-1縣道（下稱中95
    -1縣道）由西往東方向行駛，於同日10時28分許，行經龍安
    23-1號分向限制線缺口處路段，本應注意汽車迴車前，應暫
    停並顯示左轉燈光或手勢，看清無來往車輛，始得迴轉，而
    當時天候晴，日間自然光線，柏油路面乾燥無缺陷、無障礙
    物，視距良好，並無不能注意之情形，竟疏未注意及此而貿
    然左迴轉，適有郭頴騎乘車牌號碼000-0000號大型重型機車
    ，沿中95-1縣道由東往西方向行駛，亦疏未注意車前狀況並
    超速行駛，以致見前方向左迴轉之車號00-0000號自用小客
    車時，閃避不及，2車發生碰撞。郭頴於人車倒地後，受有
    頭部多處外傷、胸腹多處瘀傷、右手腕變形、左膝擦傷等傷
    害，於同日11時許，送至東勢鎮農會附設農民醫院急診後，
    仍宣告救治無效死亡。王寶林於肇事後，於有偵查犯罪權限
    之承辦員警到場處理尚未知何人肇事時，即當場主動向員警
    自承肇事，自首而接受裁判。
二、案經郭頴之配偶郭曉芬委請徐曉萍律師訴由臺灣臺中地方檢
    察署檢察官偵查起訴。 
    理  由
一、證據能力部分：
　　本判決認定犯罪事實所引用之被告以外之人於審判外之陳述
    ，檢察官、被告王寶林（下稱被告）及其選任辯護人均未爭
    執，且迄至言詞辯論終結前均未聲明異議，且經本院審酌該
    等證據資料製作時之情況，並無違法不當及證明力明顯過低
    之瑕疵，並與本案被告被訴之犯罪事實具有關連性，認以之
    作為證據應屬適當，依刑事訴訟法第159條之5第2項之規定
    ，均有證據能力。
二、認定犯罪事實所憑之證據及理由： 
　㈠訊據被告對於上開犯罪事實，除辯稱其有打左轉燈號外，餘
    均坦承不諱，其坦承部分核與證人即告訴人郭曉芬於警詢、
    偵查中所指述及證人黃文義於警詢之證述情節大致相符（見
    相卷第29至31、101至103、177至179頁），並有相卷所附之
    東勢分局東勢交通分隊110年2月28日出具之警員職務報告(
    第15頁)、道路交通事故現場圖(第45頁)、道路交通事故調
    查報告表(一)及(二)(第47至49頁)、現場照片21張(第55至7
    5頁)、車號查詢機車車籍資料（第85頁）、車號查詢汽車車
    籍資料(第87頁)、證號查詢汽車駕駛人資料(第89頁)、證號
    查詢機車駕駛人資料(第91頁)、臺中市政府警察局東勢分局
    110年3月9日中市警東分偵字第1100005731號函檢附之車損
    照片34張(第125至159頁)、東勢分局東勢交通分隊110年3月
    2日出具之警員職務報告(第175頁)、證人黃文義所提供之行
    車紀錄器畫面翻拍照片7張(第183至189頁)、車牌號碼00-00
    00號自用小客車之行車紀錄器截圖6張(第191至195頁)，偵
    卷所附之臺灣臺中地方檢察署檢察官勘驗筆錄及行車紀錄器
    錄影畫面翻拍照片1份(第107至115頁)，原審勘驗筆錄1份(
    第98至101頁)、行車紀錄器畫面翻拍照片23張(第125至137
    頁)等件附卷可稽；而被害人郭穎因本件車禍受有頭部多處
    外傷、胸腹多處瘀傷、右手腕變形、左膝擦傷等傷害，經送
    醫急救後，仍於110年2月28日11時傷重不治死亡，復經臺灣
    臺中地方檢察署檢察官督同檢驗員到場相驗屬實，並有相卷
    所附之東勢鎮農會附設農民醫院病歷摘要（第43頁)、勘驗
    筆錄(第99頁)、相驗屍體證明書(第109頁)、臺灣臺中地方
    檢察署檢驗報告書(第113至121頁)各1份、臺中市政府警察
    局東勢分局相驗照片14張(第161至173頁)附卷可稽，足徵被
    告之自白應與事實相符，可以採信。被告固以上詞置辯，惟
　　本院勘驗證人黃文義所提供之行車紀錄器，結果為：於肇事
    迴車前，被告所駕之自小客車前方並未顯示有左轉燈號、肇
    事後被告自小客車往左轉方向行進，明顯可看到其車後之方
    向燈並沒有亮起或左轉燈號有閃爍的情形（見本院卷第96頁
    )，可見被告於本案車禍前除有其上揭自白之事實外，並有
    於迴轉前未顯示左轉燈光或手勢之情形，亦可知被告此部分
    之辯解並不足採。
　㈡按汽車迴車前，應暫停並顯示左轉燈光或手勢，看清無來往
    車輛，並注意行人通過，始得迴轉，道路交通安全規則第10
    6條第5款定有明文。被告領有適當之駕駛執照，其對於上開
    規定自當知之，且依當時為天候晴、日間自然光線，柏油路
    面乾燥無缺陷、無障礙物、視距良好，並無不能注意之情形
    ，行經上開路段，竟疏未注意，未暫停並顯示左轉燈光或手
    勢，看清無來往車輛，即貿然左迴轉，致與被害人所騎乘之
    大型重型機車發生撞擊等情，已如上述，則被告對本事故之
    發生自有違反上開注意義務之疏失甚明。又本件交通事故經
    送請臺中市車輛行車事故鑑定委員會鑑定，認被告係駕駛自
    用小客車，行經無號誌交岔路口，往左迴車未讓對向直行車
    先行，為肇事次因。被害人駕駛大型重型機車，行經無號誌
    交岔路口，嚴重超速行駛致遇狀況煞閃不及，為肇事主因；
    嗣本院送臺中市車輛行車事故鑑定覆議委員會覆議，認被告
    駕駛自用小客車，行經無號誌交岔路口，往左迴車未讓對向
    直行車先行，與被害人駕駛大型重型機車，行經無號誌交岔
    路口，未減速慢行作隨時停車之準備，反超速行駛致遇狀況
    煞閃不及，同為肇事原因，分別有臺中市車輛行車事故鑑定
    委員會110年5月3日中市車鑑字第1100002801號函暨檢附鑑
    定意見書（見相卷第205至208頁）及臺中市交通事件裁決處
    函附臺中市車輛行車事故鑑定覆議委員會覆議意見書（見本
    院卷第55至58頁）各1份附卷可參，關於被告駕駛自用小客
    車，行經無號誌交岔路口，往左迴車未讓對向直行車先行之
    過失，與本院為相同之認定，自屬可採，是被告於本件車禍
    事故確有此部分之過失至為明確；而被告另有於迴車前未顯
    示左轉燈光或手勢，已如上述，其自亦有此部分之過失，此
    情為上開鑑定所未及審酌，且此部分之過失已然影響被害人
    行車及事前之車前狀況、隨時停車準備之判斷，反而超速行
    駛致遇狀況煞閃不及，是上揭鑑定委員會鑑定及覆議委員會
    覆議意見或認被告為肇事主因，或認同為肇事原因等語，均
    無足採。本院衡諸被告及被害人上揭注意義務違反之程度，
    依前揭說明，應認被告駕駛自用小客車，行經無號誌交岔路
    口，往左迴車未顯示左轉燈光或手勢及讓對向直行車先行，
    為肇事主因，被害人疏未注意車前狀況並超速行駛，則為肇
    事次因。是被告對於本件車禍事故，確有上開駕駛之過失行
    為，應堪認定。
　㈢本件車禍被害人因此交通事故受有頭部多處外傷、胸腹多處
    瘀傷、右手腕變形、左膝擦傷等傷害，於同日11時許，送至
    東勢鎮農會附設農民醫院急診後，仍宣告救治無效死亡等情
    ，已如上述，則被告駕車之過失行為與被害人死亡結果間，
    顯具有相當因果關係，亦堪認定。
　㈣綜上，本案事證明確，被告犯行堪予認定，應依法論科。
三、論罪：
　㈠核被告所為，係犯刑法第276條之過失致人於死罪。
　㈡本件車禍發生報案人或勤指中心轉來資料未報明肇事人姓名
    ，處理人員前往現場，被告在場，並當場承認為肇事人，有
    臺中市政府警察局道路交通事故處理小組事故肇事人自首情
    形紀錄表1份（見相卷第81頁）附卷可按，是被告係對於未
    發覺之犯罪，自首並表示願接受裁判之意，爰依刑法第62條
    前段之規定，減輕其刑。
四、撤銷改判之說明：
　　原審認定被告過失致人於死犯行明確，予以論罪科刑，固非
    無見。惟查本件車禍之發生，被告為肇事主因，被害人為肇
    事次因，已如上述，原審以被害人為肇事主因並據為量處被
    告較輕之刑，自有未洽，應認檢察官以原審量刑過輕為有理
    由，應由本院予以撤銷改判。
五、量刑：
　　爰審酌被告並無前科，有臺灣高等法院被告前案紀錄表1件
    在卷可考，素行尚佳，竟疏於注意上情而貿然左迴轉，肇致
    本件事故發生，造成被害人喪失寶貴生命，被害人家屬亦遭
    受無可彌補之傷痛，所生危害匪淺，惟念其犯後自首並坦承
    犯行，然迄今未能與被害人家屬達成和解，並考量被告之過
    失情節與程度其為肇事主因，被害人為肇事次因，兼衡其自
    述之教育程度、家庭經濟生活狀況(見原審卷第112頁)等一
    切情事，量處如主文第2項所示之刑。
據上論斷，應依刑事訴訟法第369條第1項前段、第364條、第299
條第1項前段，判決如主文。　　　
本案經檢察官陳立偉提起公訴，檢察官何建寬提起上訴，檢察官
謝名冠到庭執行職務。
中　　華　　民　　國　　111 　年　　7 　　月　　13　　日
        　　刑事第二庭    審判長法　官  何　志　通
　　　　　　　　　　　　　　    法　官  許  月  馨
　　　　　　　　　　　　　　　  法　官  吳  進  發     
以上正本證明與原本無異。     
如不服本判決應於收受送達後二十日內向本院提出上訴書狀，其
未敘述上訴之理由者，並得於提起上訴後二十日內向本院補提理
由書（均須按他造當事人之人數附繕本）「切勿逕送上級法院」
。因疫情而遲誤不變期間，得向法院聲請回復原狀。         
　　　　　　　　　　　　 　　　 書記官  洪  宛  渝 
　　　　　　　　　　　　　　　　
中　　華　　民　　國　　111 　年　　7 　　月　　13　　日